臺灣高等法院臺中分院民事裁定
110年度抗字第171號
再 抗告 人  游文英（即文盈裝潢工程行）

                      送達代收人  王琪雯  住○○市○區○○○街000號0樓之0 
代  理  人  王百全律師

上列再抗告人與相對人艾宏宇間聲請假扣押事件，再抗告人對於
中華民國110年5月5日本院所為裁定，提起再抗告，本院裁定如
下：
    主  文
再抗告駁回。
再抗告費用由再抗告人負擔。
    理  由
一、按不得上訴於第三審法院之事件，其第二審法院所為裁定，
    不得抗告，民事訴訟法第484條第1項前段定有明文。所稱之
    抗告，包括再抗告在內。再按民事訴訟法第466條第1項規定
    ，對於財產權訴訟之第二審判決，如因上訴所得受之利益，
    不逾新臺幣（下同）100萬元者，不得上訴。此項利益數額
    ，業經司法院依同條第3項規定，以命令自民國91年2月8日
    起增至150萬元。故上訴利益未逾150萬元，不得上訴於第三
    審之事件，其第二審法院所為裁定，依民事訴訟法第484條
    第1項規定，亦不得抗告。
二、查本件再抗告人游文英（即文盈裝潢工程行）在原法院主張
    為保全其對於相對人艾宏宇之裝潢費用請求146萬9,904元，
    聲請供擔保對於相對人之財產在上開金額範圍內予以假扣押
    ，經原法院於110年3月2日以110年度裁全字第13號裁定，准
    許再抗告人以36萬元為相對人供擔保後，得對於相對人所有
    財產於108萬1,912元之範圍內，予以假扣押；相對人如以10
    8萬1,912元為再抗告人供擔保或將該金額提存後，得免為或
    撤銷假扣押（下稱原裁定）；嗣經相對人對於原裁定提起抗
    告，經本院於110年5月5日以110年度抗字第171號裁定（下
    稱系爭裁定）廢棄原裁定，駁回再抗告人在原法院之假扣押
    聲請，再抗告人不服，提起本件再抗告。
三、惟查再抗告人之本案請求金額為146萬9,904元本息（見原審
    卷第6、11-12頁），未逾150萬元，核屬不得上訴第三審法
    院之事件，揆諸前開說明，本院所為系爭裁定自不得抗告，
    再抗告人對之提起再抗告，自非合法，應予駁回。尚不因本
    院前述裁定正本列載「再為抗告應以適用法規顯有錯誤為理
    由」，而認其再抗告為合法（最高法院32年抗字第255號判
    例要旨參照）。 
四、另查本院於110年4月23日檢附相對人所提抗告狀影本，發文
    通知再抗告人應於文到5日就相對人所為抗告具狀表示意見
    ，該通知已於110年4月29日送達再抗告人（見本院卷第15、
    27頁），再抗告人固於陳述意見期限之末日即110年5月4日
    下午提出「民事答辯狀」，並於期限屆滿後翌日即110年5月
    5日下午提出「民事答辯補充狀」，以表示意見（以上書狀
    下稱系爭書狀，見本院卷第33-42頁）。惟依本院公文或書
    狀收發流程，當事人遞狀後，先由本院收發室收發人員收狀
    、蓋收狀章戳、編號、登簿，再依庭科室別分類，並累積一
    定數量後始由專責人員定時前往收發室領取，再發送各庭紀
    錄科收發人員，並由各庭紀錄科收發人員按股別分類發送各
    股書記官，各股書記官收取並累積一定數量後始呈送法官核
    閱，尤以當事人下午下班前始遞狀者，承辦股書記官通常於
    翌日始可實際收狀，再呈送承辦法官核閱之時間則往後遞延
    ，如適逢開庭或履勘期日者，法官核閱時間再往後順延，均
    不待言。是以，再抗告人所遞系爭書狀，依前開收發流程，
    均延至陳述意見期限屆滿後之翌日，即110年5月5日系爭裁
    定製作完成後，始遞送至本院（承辦股），致本院（承辦股
    ）未及審酌，故於系爭裁定理由欄第六段記載「本院已通知
    相對人（指游文英）具狀陳述意見並送達抗告狀繕本，惟相
    對人迄未具狀陳述，應已賦予雙方陳述意見之機會」等內容
    ，再抗告意旨指摘系爭裁定對於系爭書狀完全恝置不論，睜
    眼說瞎話云云，容有誤解。
五、況按民事訴訟法第528條第2項規定之立法意旨，就債權人而
    言，乃賦與債權人就「假扣押之原因已否釋明」或「有無補
    充或新釋明」等事項有陳述意見之機會。綜觀再抗告人所遞
    系爭書狀記載略以：相對人謊稱門牌臺中市○○區○○路0
    段00號2樓（下稱系爭房屋）為其所有，名下已無任何不動
    產、存款及薪資所得，且兩造纏訟多年，相對人經法院判命
    給付再抗告人108萬1,912元，迄無清償誠意，其名下僅剩存
    於提存所之提存款17萬元，及暫置於第三人賴茂發處之2塊
    紅豆杉，恐有脫產逃匿之情；又本件既有宣告假執行之事由
    ，依「舉重明輕」（系爭書狀誤載為「舉重名輕」）法理  
    ，為避免將來有難以強制執行之虞，已供36萬元以代釋明，
    並提出相對人各類所得資料清單、財產查詢清單，以釋明相
    對人財產及所得均為零等情。經核此內容，與再抗告人於原
    審所提假扣押聲請狀、民事聲請㈠狀所載內容（見原審卷第
    1-2、49-50頁），兩相比對，實無相異之處，自難謂系爭書
    狀乃就本件假扣押原因所為補充或新釋明。準此，本院製作
    系爭裁定形式上似未及審酌系爭書狀，然實質上均已審酌其
    內容，此觀系爭裁定理由欄第四段第㈡項敘明「相對人（指
    游文英）於原法院主張抗告人（指艾宏宇）仍設籍於系爭房
    屋，且尚有提存款17萬元，及2塊紅豆杉遭第三人賴茂發留
    置，此情業據相對人於原法院提出戶籍謄本、臺灣臺中地方
    法院提存所105年10月20日中院麒 (105)存字第1838號函、
    107年度訴字第2107號民事判決影本等相關證據（見原審卷
    第31-32、53頁）。再參酌前述第2107號判決之記載，可知
    前述2塊紅豆杉價值150萬元，再加計前述17萬元提存款，抗
    告人至少尚有167萬元之責任財產，且分別提存於提存所，
    或留置於第三人處所，顯非抗告人可以任意處分。準此各情
    ，抗告人仍設籍在系爭房屋，居有定所，尚難遽認有逃匿之
    情，且其現存財產足供清償負欠相對人108萬元1,912元本息
    債務，並無日後不能強制執行或甚難執行之虞。至抗告人拒
    絕給付相對人108萬1,912元本息，僅屬債務不履行，與假扣
    押之原因尚屬有間。是以，依上開說明，實難認抗告人已瀕
    臨成為無資力或與債權人之債權相差懸殊，將無法或不足清
    償相對人之債權等情。此外，相對人亦未能釋明抗告人日後
    確有不能強制執行或甚難執行之虞，則相對人並未釋明假扣
    押之原因，尚無從以供擔保填補其釋明之欠缺，縱相對人陳
    明願供擔保，亦不得為命供擔保准予假扣押之裁定」等內容
    ，至為明灼，應無影響再抗告人之程序權保障，併此敘明。
六、據上論結，本件再抗告為不合法，依民事訴訟法第495條之1
    第1項、第442條第1項、第95條、第78條，裁定如主文。 
中　　華　　民　　國　　110 　年　　5 　　月　　20　　日
      　　      民事第二庭  審判長法　官  楊 國 精
  　　　　　　　　　　　　        法　官  李 立 傑
       　　　　　　　　　　       法  官  陳 正 禧     
正本係照原本作成。　　　　　　　　　　　　　　　　  
如不服本裁定應於裁定送達後10日內向本院提出抗告理由狀（須
按他造人數附具繕本），並繳納抗告裁判費新台幣1000元。

                                  書記官  陳 三 軫
                         
中　　華　　民　　國　　110 　年　　5 　　月　　20　　日